【裁判字號】    97,基簡,1037
【裁判日期】    980113
【裁判案由】    損害賠償
【裁判全文】
臺灣基隆地方法院基隆簡易庭民事判決
原      告  乙○○
被      告  甲○○
訴訟代理人  丙○○
上列當事人間請求損害賠償事件，本院於中華民國96年12月30日
言詞辯論終結，判決如下：
    主      文
被告應給付原告新台幣柒萬伍仟元，及自民國九十七年十月二十
四日起至清償日止，按年息百分之五計算之利息。
原告其餘之訴駁回。
訴訟費用新臺幣貳仟壹佰元，由被告負擔新臺幣柒佰捌拾捌元，
餘由原告負擔。
本判決原告勝訴部分得假執行。
原告其餘假執行之聲請駁回。
    事實及理由
一、本件原告起訴主張︰
(一)被告甲○○於民國96年11月26日13時15分，在基隆市○○路
    150之1號空地，駕駛車號5121-ET號自小客車倒車時，疏未
    注意車前狀況，致其前揭車號自小客車右前保險桿擦撞訴外
    人涂阿華停在該處之車號9763-ES號自小客車左後車門，被
    告一時心急，其駕駛之前揭車號自小客車右後車輪又輾過站
    在該處之原告左足，致原告受有左足挫傷合併瘀傷和韌帶損
    傷之傷害。爰本於侵權行為法律關係提起本訴，請求被告賠
    償原告所受損害。
(二)茲就原告請求之金額臚列說明於下：
  1.不能營業之損失：
    原告事發時原為計程車司機，每日營業額為新臺幣 (下同)1
    千元，因本件車禍受傷，自96年11月26日起至97年10月20日
    止，共計150日無法營業，以1日1千元計算，共計不能營業
    之損失為150,000元。
  2.精神賠償：原告因本件車禍受傷，身心受創甚大，爰請求精
    神賠償50,000元。
  3.以上合計共200,000元。
(三)併為聲明：(一)被告應給付原告200,000元，及自起訴狀繕
    本送達翌日起至清償日止，按年息5%計算之利息。(二)原告
    願供擔保，請准宣告假執行。
二、被告求為判決：原告之訴駁回。其答辯意旨略以：原告主張
    因本件車禍受傷150日無法營業，及精神上賠償請求50,000
    元均屬過高等語。
三、原告主張：被告駕駛前揭自小客車於上開時、地，因疏未注
    意車前狀況，不慎擦撞訴外人涂阿華置於該處之車輛，嗣又
    撞擊原告左足，致原告受有上述傷害等情，業據提出A 3類
    道路交通故調查報告表、財團法人臺灣區煤礦礦工福利委員
    會瑞芳醫院診斷證明書、長庚紀念醫院診斷證明書等件為證
    。被告對於其有駕駛過失亦不爭執，原告此部分之主張自堪
    信為真實。
四、按「因故意或過失，不法侵害他人之權利者，負損害賠償責
    任。」；「不法侵害他人之身體或健康者，對於被害人因此
    喪失或減少勞動能力或增加生活上之需要時，應負損害賠償
    責任。」；「不法侵害他人之身體、健康、名譽、自由、信
    用、隱私、貞操，或不法侵害其他人格法益而情節重大者，
    被害人雖非財產上之損害，亦得請求賠償相當之金額。」，
    民法第184條第1項前段、第193條第1項、第195條第1項前段
    分別定有明文。本件被告駕車撞擊原告左足，致其受有上開
    傷勢，被告之行為與原告之受傷行為間，自有相當因果關係
    ，被告自應負侵權行為損害賠償之責，從而原告依前揭法條
    之規定，訴請被告賠償其損害，即屬於法有據。茲於原告聲
    明範圍內，審酌其請求損害賠償範圍應否准許，茲分述如下
    ：
  1.不能營業之損害：
    原告主張因本件車禍受傷，前後共計150日無法從事計程車
    營業，以1日1千元計算，共計不能營業之損失為150,000元
    ，被告對於原告於事發之時係計程車司機，且1日不能營業
    之損失為1千元之情均不爭執，惟辯稱原告主張150日不能營
    業，不合常理等語，本院乃函詢財團法人臺灣區煤礦礦工福
    利委員會瑞芳醫院、長庚紀念醫院依原告所受之傷勢，及原
    告係以雙腳踩踏油門、煞車板之工作情況，依醫學專業判斷
    ，原告約自車禍後之若干時日始可回復正常工作？據復以「
    有關乙○○先生傷勢復原情形，本院依醫理判斷約2個月可
    恢復正常工作。」「．．．惟依病患於本院就醫之Ｘ光片判
    斷，其應為新傷加上舊傷導致病患無法緩解復原，依一般類
    同病例，韌帶部分受傷者約需休養1至6週，脫臼或骨折則需
    休養3至4個月。」此分別有財團法人臺灣區煤礦礦工福利委
    員會瑞芳醫院97年12月4日瑞醫字第97045號函、長庚紀念醫
    院97年12月4日長庚院基法字第247號函各1紙可稽，本院衡
    諸原告自本件車禍發生後即96年11月26日起97年1月24日止
    ，均至財團法人臺灣區煤礦礦工福利委員會瑞芳醫院急診、
    門診，至97年3月19日以後始改至長庚紀念醫院門診治療，
    衡情自應以財團法人臺灣區煤礦礦工福利委員會瑞芳醫院對
    原告最初之病情及恢復情形掌握較為清楚，是自應以該醫院
    之回函所稱2個月始可恢復正常工作較為可採，準此，原告
    主張其因本件車禍不能營業之損失在60,000元 (1,000×60
    ＝60,000)範圍內，即屬有據，應予照准。逾此部分，為無
    理由，應予駁回。
  2.慰撫金部分：
    按慰撫金之多寡，應斟酌雙方之身分、地位、資力與加害之
    程度及其他各種情形核定相當之數額，亦即金額是否相當，
    自應依實際加害情形與被害人所受之痛苦及雙方之身分、地
    位、經濟狀況等關係決定之。本件原告因被告之侵權行為，
    受有左足挫傷合併瘀傷和韌帶損傷之傷害，行動較諸平常為
    不便利，無論肉體及精神上均受有痛苦，原告自得請求精神
    慰藉金。本院斟酌原告之年齡、傷勢、身心所受折磨及審酌
    兩造之身分、地位、經濟能力等一切情狀（有稅務電子閘門
    資料查詢表2紙可稽），認原告請求之非財產上損害賠償即
    慰撫金50,000元，尚嫌過高，應予核減為15,000元，始屬公
    允，逾此數額之請求，則無理由。
  7.從而，原告因本件車禍所受之損失合計75,000元 (計算式：
    60,000＋15,000＝75,000）。
五、按給付有確定期限者，債務人自期限屆滿時起，負遲延責任
    。給付無確定期限者，債務人於債權人得請求給付時，經其
    催告而未為給付，自受催告時起，負遲延責任。其經債權人
    起訴而送達訴狀，或依督促程序送達支付命令，或為其他相
    類之行為者，與催告有同一之效力。又遲延之債務，以支付
    金錢為標的者，債權人得請求依法定利率計算之遲延利息。
    民法第229 條第1 項、第233 條第1 項分別定有明文。查本
    件原告因被告侵權行為受有損害，得請求被告賠償損害，已
    如前述，惟被告給付損害賠償之義務，並非定有確定期限，
    必待原告催告而未為給付，被告始負遲延責任，本件原告係
    以起訴方式請求被告給付損害賠償，依法原告得請求自起訴
    狀繕本送達之翌日起依年率百分之5計算之法定遲延利息。
六、縱上各述，原告基於侵權行為損害賠償請求權，訴請被告賠
    償原告75,000元及自97年10月24日（起訴狀繕本送達翌日）
    起至清償日止，按年息百分之5計算之法定遲延利息範圍內
    ，為有理由，應予准許，逾此範圍之請求，則無理由，應予
    駁回。
七、本件訴訟標的金額未逾500,000元，依民事訴訟法第389條第
    1項第3款規定，應依職權宣告假執行。至原告敗訴部分，其
    假執行之聲請，即失其附麗，應併予駁回。
八、據上論結，原告之訴為一部有理由、一部無理由，依民事訴
    訟法第79條、第87條第1項、第389條第1項第3款，判決如主
    文。
中    華    民    國    98     年    1    月    13    日
                  基隆簡易庭法  官  徐世禎
以上正本係照原本作成。
對於本件判決如有不服，應於收受送達後20日內向本院提出上訴
書狀，上訴於本院合議庭，並按他造當事人之人數附具繕本。
中    華    民    國    98    年    1     月    13    日
                            書記官  周素秋


司法院資訊處製作；財團法人民間司法改革基金會備份。
